臺灣板橋地方法院民事裁定　　　　　　 94年度家聲字第100號
聲請人　乙○○○
相對人　甲○○
上列聲請人聲請裁定准予處分受監護人甲○○之不動產事件，本
院裁定如下：
    主    文
聲請駁回。
程序費用由聲請人負擔。
    理    由
一、本件聲請意旨略以：聲請人乙○○○係相對人甲○○之母，
    相對人自幼即係唐氏症兒童，其父基於愛護相對人，生前為
    相對人購置二棟房屋。相對人業經法院宣告禁治產，聲請人
    為法定監護人。今因相對人年已40歲，罹患膽結石、腸胃病
    及先天性心臟病，長期依賴藥物治療中，而聲請人現年80歲
    ，亦罹患眼疾及腦貧血，對相對人之照顧漸感吃力，相對人
    因領有重度智障殘障手冊，不適合一人獨居，聲請人基於母
    子二人日漸年邁、身體狀況均不佳等情，有意移居老人安養
    中心，以取得較完善之照顧及醫療，然因安養中心所費不貲
    ，相對人名下有兩棟房屋，故無法領取政府補助之殘障津貼
    ，而相對人之父已亡故，無其他長輩親屬，相對人之同輩親
    友亦患病在身或不便就近照料，因此無法依民法第1101條之
    規定召開親屬會議。聲請人爰依民法第1132條第2項前段規
    定，聲請鈞院准予處分受監護人之不動產等語。
二、按民法第1101條規定「監護人對於受監護人之財產，非為受
    監護人之利益，不得使用或處分；為不動產為之處分時，並
    應得親屬會議之允許」。又民法第1102條規定「監護人不得
    受讓監護人之財產」。又民法第1132條第2項規定「親屬會
    議不能召開或召開有困難時，依法應經親屬會議處理之事項
    ，由有召集權人聲請法院處理之」。
三、經查：聲請人主張之前揭事實，固據聲請人提出戶籍謄本、
    中華民國身心障礙手冊、土地及建物標示表、土地暨建物登
    記謄本、身分證影本2 件為證，並據聲請人到院陳稱：「甲
    ○○的親屬只剩下母親、阿姨、表哥、表姐而已，我是想要
    將甲○○的兩戶房子過戶給我；房子當初是相對人的爸爸登
    記給甲○○的，我自己名下沒有房子，但有少數的存款。我
    因為年紀已經大了，我也沒有其他財產，為了要照顧甲○○
    及我的生活，所以才要將甲○○的房子過戶給我，然後我就
    可以自己變賣房子，拿錢來作為生活費。甲○○的親屬阿姨
    在美國、另一位表哥也在美國，姨丈也是在美國及臺灣間來
    來去去的，長住台灣地區只有于文濤、于闐玉，所以可能沒
    有辦法組成親屬會議。甲○○名下有房子兩棟，保平路那一
    棟由我與相對人居住，安樂路那一棟現在租給他人，每月租
    金一萬元。我目前希望甲○○的兩棟房子都過戶到我名下。
    我現在還沒有找到養老院，只是計劃要找一個養老院讓我與
    我兒子一起去養老院，所以希望先將房子過戶到我名下，以
    便利我出售」等語。又經證人即聲請人外甥于文濤到院證稱
    ：「我阿姨希望將甲○○的房子過戶到她名下，讓她可以處
    分房子，將來經濟上可以充裕一點，而且因為甲○○名下有
    財產，所以沒有辦法領取政府補助，而且甲○○需要巨額的
    醫療費用，如果可以過戶給我阿姨，就可以改善他們的經濟
    ，也可以領取政府補助」等語（參見本院94年10月6日非訟
    事件筆錄）。
四、依上調查及前揭法律規定，受監護人甲○○之財產，依民法
    第1102條之規定，不得過戶予監護人乙○○○；況聲請人並
    未釋明其欲將相對人財產過戶予聲請人名下後如何出售、出
    售價錢、所得金錢如何利用、及其計算規劃，又聲請人尚未
    決定將相對人安置何處安養中心，並無具體的安養計劃。又
    依聲請人所述，受監護人名下之一棟房屋目前由兩造共同居
    住，另一棟房屋係出租他人而有租金收入，是以目前並無不
    利於受監護人之情形。是以本院認為聲請人聲請處分相對人
    的財產，並不能認為是為受監護人的利益，於法礙難准許，
    應予駁回。
三、依非訟事件法第21條第1 項前段、民事訴訟法第78條、第95
    條，裁定如主文。
中　　華　　民　　國　　94　　年　　10　　月　　19　　日
                  家事法庭  法　官　黃惠瑛
以上正本係照原本作成。
如對本裁定抗告須於裁定送達後10日內向本院提出抗告狀。
中　　華　　民　　國　　94　　年　　10　　月　　20　　日
                            書記官　林月蓉
